最高法院刑事判決　　　　　　　　　　　　　　　九十一年度台上字第三六四八號
　　上　訴　人　甲○○
　　選任辯護人　舒建中律師
右上訴人因偽造有價證券案件，不服台灣高等法院中華民國八十九年四月十四日第二
審更審判決（八十八年度上更(一)字第七八０號，起訴案號：台灣桃園地方法院檢察署
八十六年度偵緝字第一六五號），提起上訴，本院判決如左：
    主  文
上訴駁回。
    理  由
一、偽造有價證券、行使偽造私文書部分：
按刑事訴訟法第三百七十七條規定，上訴於第三審法院，非以判決違背法令為理由，
不得為之。是提起第三審上訴，應以原判決違背法令為理由，係屬法定要件。如果上
訴理由狀並未依據卷內訴訟資料，具體指摘原判決不適用何種法則或如何適用不當，
或所指摘原判決違法情事，顯與法律規定得為第三審上訴理由之違法情形，不相適合
時，均應認其上訴為違背法律上之程式，予以駁回。本件上訴人甲○○上訴意旨略稱
：(一)、告訴人賴茂成於民國八十六年四月二十一日檢察官偵訊中，曾當庭劃圈指出附
條件買賣契約書中只有「賴新發」、「賴林秀鑾」二人部分係屬偽造。則關於米機
車行賴茂成部分應無偽造情事，原審對上情未詳予查明，遽為不利上訴人之認定，於
法有違。(二)、告訴人購車至交車相隔有三個月，告訴人本欲以分期付款之方式購車，
才簽立附條件買賣契約書，並交付「賴新發」、「賴林秀鑾」、「鄭大鼎」等人之印
章、身分證影本等資料與上訴人，用以辦理分期付款，而分期付款手續應完成於八十
三年十一月二十五日交車之前。原審未查明本件究於何時完成分期付款貸款之手續，
逕以附條件買賣契約書及本票上所載之時間為準，有調查未盡之違法。(三)、告訴人經
營米機車行，對汽機車買賣業務相當熟悉，本件因係屬附條件買賣，汽車之原始車
籍資料應留在元隆汽車股份有限公司（下稱元隆公司），則若非告訴人同意上訴人辦
理分期付款，其於交車時未見汽車之原始車籍資料，告訴人自無可能不聞不問。上訴
人於八十九年二月一日原審調查中，亦供承伊當時沒有交付原始車籍資料。原審對此
重要證據未向元隆公司查明，有應於審判期日調查之證據而未予調查之違法。(四)、上
訴人未如期繳交分期付款，而元隆公司以存證信函通知告訴人後，告訴人隨即通知上
訴人補繳完畢。苟告訴人不知有分期付款之事，其於接到元隆公司之通知後，應係通
知元隆公司其無辦理分期付款，然告訴人並未向元隆公司說明未辦理分期付款，足見
告訴人確有同意上訴人辦理分期付款之事。原審對上情未予審酌查證，於法有違等語
。
惟查：原判決認定上訴人有原判決事實欄所記載之意圖供行使之用，而偽造有價證券
犯行，係以上訴人於偵查及第一審審理中對前開事實坦承不諱，核與告訴人、證人鄭
大鼎、林振銘所分別供述之情節大致相符，並有上訴人偽造之附條件買賣契約書、授
權書、本票等影本，及元隆公司所提出之預約單、交車紀錄表、銷售報告、統一發票
、郵局存證信函、繳納明細等在卷可資佐證。上訴人未經告訴人同意，擅自偷辦分期
付款後，雖自八十四年十二月起至八十五年六月止，曾有遲繳情形，又告訴人於第一
審中雖曾供承：分期付款沒有繳付時，元隆公司曾打電話向伊催繳等語，然上訴人既
已造成事實，且其與告訴人原係朋友關係，事後不久又分別補繳分期款項完畢，則告
訴人因上訴人嗣自八十五年七月份以後始終未繳，經元隆公司（原判決誤載為米機
車行）以存證信函通知告訴人等人於五日內補繳，否則，將依法訴追，始至台灣桃園
地方法院檢察署按鈴申告，核與常理無違，尚難因元隆公司曾以電話向告訴人催繳，
告訴人未立即提出告訴，即得為有利於上訴人之認定。上訴人嗣後辯稱各語，無非卸
責之詞，不足採信等情，予以綜合判斷。因而撤銷第一審判決，改判論處上訴人意圖
供行使之用，而偽造有價證券罪刑，已於判決內說明其所憑之證據及其認定之理由，
從形式上觀察，並無違背法令之情形。按證據之取捨與證據之證明力如何，均屬事實
審法院得自由裁量、判斷之職權；苟其此項裁量、判斷，並不悖乎通常一般之人日常
生活經驗之定則或論理法則，又於判決內論敘其何以作此判斷之心證理由者，即不得
任意指摘其為違法，而據為提起第三審上訴之合法理由。原審綜合上述各項證據資料
，認定上訴人係於八十三年十一月十日，偽造附條件買賣契約書、授權書及本票，乃
其採證職權之合法行使，原判決並已說明其證據取捨及證據證明力判斷之理由，不容
任意指為違法。告訴人於八十六年四月二十一日檢察官偵訊中經訊以：「有其他證據
要提否？」時，係答而指稱：「有，提偽文部分證據（庭呈（附條件）買賣契約書上
所有簽名均不是我們所簽）。」（偵查卷第二十六頁背面），並無上訴意旨(一)、所載
之情事。上訴意旨未依卷內資料而漫事指摘，並非有據。另刑事訴訟法第三百七十九
條第十款所謂應調查之證據，係指該證據與待證事實有重要關係，在客觀上應予調查
者而言。上訴人偽造附條件買賣契約書、授權書、本票等之時間，縱非於原判決所認
定之八十三年十一月十日，然犯罪之時間，除有特殊情形外，並非構成犯罪事實之要
素；告訴人所購買車輛之原始車籍資料縱於交車時仍留存於元隆公司，然按諸告訴人
已指稱因伊與上訴人為朋友關係，故伊未檢視上訴人所交付有關車輛資料之袋子等情
明確（原審卷第六十三頁）；原判決已說明上訴人未經告訴人同意，擅自偷辦分期付
款後，雖自八十四年十二月起至八十五年六月止，曾有遲繳情形，又告訴人於第一審
中雖曾供承：分期付款沒有繳付時，元隆公司曾打電話給伊催繳等語，然均不能為有
利上訴人認定之理由，縱告訴人於接到元隆公司通知後，未即時向元隆公司反應其無
辦理分期付款一事。然上情均非即能為有利上訴人之認定，尚不得任意指摘原審有應
調查之證據而未予調查之違法。況原審於最後審判期日調查證據完畢開始辯論前，審
判長問上訴人尚有何證據請求調查，上訴人答稱：「沒有」（原審卷第一０九頁）。
而本院為法律審，上訴人在本院又為此爭執，自非依據卷內資料執為指摘之合法上訴
第三審理由。上訴意旨對原審之論斷，究係違背何種法則或如何適用法則不當，並未
依據卷內資料具體指摘，徒憑己意，或就原判決已有說明之事項，或就原審判斷證據
證明力之合法職權行使，漫指其違法，重為單純事實上之爭執，難謂係適法上訴第三
審之理由，其此部分之上訴違背法律上之程式，應予駁回。
二、業務侵占部分：
按刑事訴訟法第三百七十六條所列各罪之案件，經第二審判決者，不得上訴於第三審
法院，法有明文。本件上訴人牽連犯業務侵占罪部分，原判決認係成立刑法第三百三
十六條第二項之罪，核屬刑事訴訟法第三百七十六條第三款之案件，依上開說明，既
經第二審判決，自不得上訴於第三審法院。縱此部分與前述上訴人偽造有價證券及行
使偽造私文書部分有牽連關係，為裁判上一罪，但其偽造有價證券及行使偽造私文書
部分之上訴為不合法，本院應從程序上予以駁回，而無從為實體上判決，對於輕罪之
此部分，亦無從適用審判不可分原則，為實體上審判。上訴人竟復對上開部分提起上
訴，顯為法所不許，應予駁回。
據上論結，應依刑事訴訟法第三百九十五條前段，判決如主文。
中      華      民      國    九十一    年      七      月      四      日
                              最高法院刑事第三庭
                                  審判長法官  董  明  霈
                                        法官  林  茂  雄
                                        法官  王  居  財
                                        法官  張  祺  祥
                                        法官  洪  清  江
      右正本證明與原本無異
                                              書  記  官
中      華      民      國    九十一    年      七      月      十      日
